臺灣桃園地方法院刑事判決　　　　　　　　　　　　　　九十一年度易字第九五號
　　公　訴　人　臺灣桃園地方法院檢察署檢察官
　　被　　　告　甲○○
　　被　　　告　丁○○
右被告等因違反電子遊戲場業管理條例等案件，經檢察官向本院桃園簡易庭聲請簡易
判決處刑（八十九年度偵字第八五０六號、第一０四四九號），經該庭認不宜逕以簡
易判決處刑，移由本院改依通常程序審理，並判決如左：
    主  文
丁○○共同違反未依電子遊戲場業管理條例之規定辦理營利事業登記，不得經營電子
遊戲場業之規定，處拘役伍拾伍日，如易科罰金，以參佰元折算壹日。扣案之電動賭
博機具海紳士壹台（含ＩＣ板壹片）、凱蒂水果電動機具壹台（含ＩＣ板壹片）、７
７７金美滿電動機具壹台（含ＩＣ板壹片），及賭資新台幣參佰元、代幣參仟貳佰枚
，均沒收之。
甲○○無罪。
    事  實
一、丁○○係設在桃園縣龜山鄉○○路○段八０七號「豪客多便利商店」之負責人，
    乙○○則為伊前夫，亦參與該店經營等事務，伊等明知該商號登記所經營事業僅
    為便利商店、書籍文具零售、菸酒零售等業務，不得經營電子遊戲場業，復未依
    電子遊戲場業管理條例規定，辦理營利事業登記，竟與丙○○（另案偵辦）共同
    基於意圖營利之概括犯意聯絡及行為分擔，先由乙○○與丙○○聯絡、洽談妥當
    ，自民國八十九年六月一日起，丁○○即在上開公眾得自由出入之「豪客多便利
    商店」營業處所內，供丙○○擺設賭博性電動機具海紳士、凱蒂水果、及７７７
    金美滿各一台，供不特定顧客押注，連續與人賭博財物。其方式為賭客以新台幣
    （下同）十元向丁○○兌換供賭博之用代幣一枚投入機台押分，藉由不特定之機
    率與上開電動機具押注對賭，如押中則可得不定倍數之分數，並以所得積分向丁○○兌換等值現金，如未押中，則失所押之分數，該次賭資均歸丁○○等人贏取
    ，丁○○、乙○○及丙○○即以此方式與不特定之人賭博財物。嗣於同年六月七
    日十四時四十五分許，經員警曾炎盛、李暔輝喬裝賭客於上址，先以四百元向丁○○兌換四十枚代幣，並把玩前開賭博性電動機具，嗣丁○○於櫃檯將員警所餘
    積分及代幣兌換現金三百元，並交付與員警、曾炎盛、李暔輝，為警當場查獲，
    並扣得賭博性電動機具海紳士一台（含ＩＣ板一片）、凱蒂水果電動機具一台（
    含ＩＣ板一片）、７７７金美滿電動機具一台（含ＩＣ板一片），及賭資新台幣
    三佰元、供本件賭博之用代幣三千二百枚。
二、案經桃園縣政府函請及桃園縣警察局龜山分局報告台灣桃園地方法院檢察署檢察
    官偵查聲請簡易判決處刑，本院認不宜以簡易判決處刑，改依通常訴訟程序審理
    。
    理  由
壹、有罪部分（被告丁○○部分）：
一、訊據被告丁○○固坦承有於上開時、地擺設前揭扣案之電動賭博機具海紳士一台
    、凱蒂水果電動機具一台、７７７金美滿電動機具一台等，並為警查獲之事實，
    惟矢口否認有何違反電子遊戲場業管理條例及賭博之犯行，辯稱：為警查獲之機
    台均係丙○○拿來寄放，伊僅每月向其收取租金五千元並無其他好處，而機台內
    的代幣三千兩百枚亦係丙○○所放的；當天是警察喬裝顧客刻意要求換現金，平
    常並未有以積分換現金予顧客之情事云云。經查：
    (一)被告丁○○自八十九年六月一日起至同年月七日為警查獲之時，有在伊所開設
      之「豪客多便利商店」內擺設上開電動機具供不特定人把玩，並負責換代幣及
      處理不特定人把玩上開電動機具後之積分等情，業據被告丁○○於警訊中自白
      ：「（問：玩電動玩具的錢是跟你換的）是的‧‧‧（問：為何警方於至你店
      內喬裝客人把玩，向你換取新台幣三百元？）因當時有兩位先生向我兌換四百
      元（換得四十個代幣）把玩，沒多久他們稱可否兌換金錢，而我就將他們剩餘
      之三十個代幣換新台幣三百元給他們。」等語（見八十九年度偵字第八五０六
      號卷第五頁），核與證人即查獲之員警孫潤琛於偵訊時到庭證稱：「（本件查
      獲情形？）八十九年六月七日，我們在萬壽路豪客多便利商店，發現有賭博電
      玩，我請同仁喬裝客人去該店，現場丁○○兌換代幣，員警所玩積分與丁○○
      兌換現金，同仁就表示身分‧‧是以新台幣換代幣，投入機器後以積分和丁○○換現金」等語（見同上偵卷第五四頁反面），及證人即查獲員警李南暉於本
      院調查時到庭證稱：當時其與曾炎盛一起去現場，有先到店裡面檢查機台有無
      插電及出入口，然後由曾炎盛跟丁○○換代幣並把玩，其有一直站在旁邊看，
      玩到一個階段，就問丁○○可不可以將剩餘代幣兌換現金，丁○○就直接拿錢
      出來換，並沒有說不能換錢；扣案的現金三百元是老闆娘換給我們的，代幣則
      是從機台裡面查獲等語相符（見本院九十一年三月十五日訊問筆錄），是被告
      丁○○於警訊時之自白與事實相符，而堪予採信。
    (二)雖被告丁○○辯稱僅出租地方給丙○○擺設上開電動機具，每月只收取租金五
      千元，並無其他好處，且是乙○○接洽的，伊並不知情云云，並提出房屋租賃
      契約書一份資為佐證。然被告丁○○既自承該「豪客多便利商店為伊所經營，
      並有與丙○○簽立上開房屋租賃契約書，供丙○○擺設上開電動機具，並負責
      兌換代幣等情，則衡諸常情，縱非伊所接洽，然由他人寄放賭博性電動機具於
      自己之營業處所，並供應該電動機具之電源，負責兌換代幣，且承受為警臨檢
      查獲之風險，身為負責人之被告丁○○焉有不知情之理。況被告丁○○亦自承
      丙○○將代幣交給伊時，伊有依每枚代幣十元的代價付給丙○○，且向客人收
      來的錢並沒有另外放等語（見本院九十一年二月六日訊問筆錄），而乙○○常
      至「豪客多便利商店」幫被告丁○○看店，且本件係其與丙○○接洽擺設動機
      具一情，均具被告丁○○及證人乙○○陳明在卷（見本院九十一年三月十五日
      訊問筆錄），自足證被告丁○○與乙○○、丙○○就共同擺設賭博性電動機具
      一節，均有合意。次查，本件為警查獲時，現場所擺置之賭博性電動機具三台
      均已插上電源，螢幕清晰，處於供玩狀態，並於上開電動機具內扣得代幣三千
      二百枚，業據證人李南暉到庭證述甚詳（見本院九十一年三月十五日訊問筆錄
      ），被告丁○○亦自承曾供其他人把玩（九十一年三月十五日本院訊問筆錄）
      ，堪信上開電動機具於八十九年六月一日擺設後，迄同年月七日十四時四十五
      分許被查獲之際，被告丁○○顯有對外營業並已供不特定之人把玩之事實甚明
      。雖證人乙○○證稱並非以現金向丙○○購買代幣，並無客人玩過云云，然被
      告丁○○與證人乙○○曾有夫妻關係，證人乙○○並常至「豪客多便利商店」
      幫被告丁○○看店一節，均具被告丁○○及證人乙○○陳明在卷（見本院九十
      一年三月十五日訊問筆錄），顯見兩人關係尚稱良好，而證人乙○○更自陳係
      其與丙○○接洽擺設動機具一情，則其與本案顯有利害關係，為免被告丁○○
      罹於刑責，不免為迴護被告丁○○之詞，所為證言難免偏頗，況且其證言與被
      告丁○○及證人李南暉所述情節不符，自不足採信為有利於被告丁○○之認定
      。此外，並有警員臨檢紀錄表、報告、營利事業登記證、代保管條各一紙在卷
      可供佐證（附於上開偵查卷第十一頁至第十二頁、第十七頁、第十八頁），復
      有電動機具「凱蒂水果電玩機台」、「７７７金美滿電玩機台」、「海紳士電
      玩機台」等之電玩ＩＣ板各一片、機具內之代幣三千二百枚及賭資三百元扣案
      資可佐證。從而，已足認上開機具確為被告丁○○與丙○○共同擺設，且已供
      不特定他人把玩。
    (三)賭客於被告丁○○所經營之前開豪客多便利商店把玩賭博性電動玩具，係以十
      元兌換一枚代幣後投幣押分，與前揭電動機台押注對賭，如押中則可得不定倍
      數之分數，如未押中，則失所押之分數，業據丁○○於警訊時供承不諱（見上
      開偵查卷第五頁），是以賭客押注後之決定輸贏，純靠運氣，不須技巧，是此
      種決定輸贏之方式，即具有射倖性，自屬灼然。又雖被告丁○○矢口否認有對
      兌換金錢一情，然查被告丁○○有將顧客把玩上開電動機台後所得積分兌換現
      金之行為，業據證人即警員孫潤琛及李南暉分別於偵訊及本院調查時證述甚詳
      ，已如前述，而被告丁○○於警訊時初坦承有將把玩所得積分兌換現金之情事
      ，其後始翻異案發當初之陳述，否認有上開行為，依經驗法則，案發當時之供
      述較少權衡利害得失或受他人干預，比之事後翻異之詞，自較為可採。則被告
      丁○○有依顧客把玩機台所得之積分兌換現金之行為洵堪認定。
    (四)又被告丁○○復辯稱：伊只有擺設三台電動機具，並不算是經營電子遊戲場業
      云云。惟按電子遊戲場業管理條例第十五條規定：「未依本條例規定辦理營利
      事業登記者，不得經營電子遊戲場業。」，違反該條之規定者，處行為人一年
      以下有期徒刑、拘役或科或併科五十萬元以上二百五十萬元以下罰金，復為同
      條例第二十二條所明定。另依同條例第四條第一項規定：「本條例所稱電子遊
      戲機，指利用電、電子、電腦、機械或其他類似方式操縱，以產生或顯示聲光
      影像、圖案、動作之遊樂機具，或利用上述方式操縱鋼珠或鋼片發射之遊樂機
      具。但未具影像、圖案，僅供兒童騎乘者，不包括在內。」觀之，只須符合上
      開所謂「利用電、電子、電腦、機械或其他類似方式操縱，以產生或顯示聲光
      影像、圖案、動作之遊樂機具，或利用上述方式操縱鋼珠或鋼片發射之遊樂機
      具，具有影像、圖案、且非僅供兒童騎乘者」，即屬該條例所稱之電子遊戲機
      ，至同條第二項所謂之「前項電子遊戲機不得有賭博或妨害風化之設計及裝置
      」及同條例第三條有關「本條例所稱電子遊戲場業，指設置電子遊戲機供不特
      定人益智娛樂之營利事業」之規定，旨在維護社會安寧、善良風俗、公共安全
      及國民身心健康，將電子遊戲場業納入行政機關之有效管理，對電子遊戲機之
      設計及裝置，特設之禁止規定，並非謂有此設計及裝置者，即非屬電子遊戲機
      。如有違反，本諸舉輕明重之法理，除應依該條例第二十二條之規定論處外，
      更應依刑法相關罪章（賭博或妨害風化）予以追訴處罰，非謂電子遊戲機如有
      賭博或妨害風化之設計及裝置者，即無該條例之適用，否則，經營益智娛樂之
      營利事業予以管理，擺設賭博或妨害風化設計及裝置之電子遊戲機供人打玩營
      業者，反不予管理，豈符立法本意，故未依該條例規定辦理營利事業登記而經
      營電子遊戲場業者，不論其擺設之電子遊戲機是否經中央主管機關評鑑、分類
      及公告，是否有賭博及妨害風化之設計及裝置，均屬違反該條例第十五條之規
      定，應依同條例第二十二條處罰。次按所謂電子遊戲場「業」，指「業務」而
      言。刑法上所謂業務，係以事實上執行業務者為標準，指以反覆同種類之行為
      為目的之社會的活動而言；執行此項業務，縱令欠缺形式上之條件，仍無礙於
      業務之性質。因此不論該事業是否「專營」電子遊戲場業，亦不問經營是否需
      達「一定之規模」，即使於原本所營事業外，兼營電子遊戲場業，或所經營之
      電子遊戲場不具相當之規模，亦無礙於電子遊戲場業管理條例相關規定之適用
      。故商業登記法第四條所規定之小規模商業，縱得免依該法申請商業登記，但
      如未依電子遊戲場業管理條例辦理營利事業登記，仍不得經營電子遊戲場業，
      自不待言，否則，業主為逃避該條例之規範、處罰，儘可以「兼營」或「小規
      模」等經營方式為之，將出現管理及規範上之漏洞，反而無法有效達成立法之
      目的，亦與電子遊戲場業管理條例之立法意旨有違（最高法院九十年度台非字
      第二七六號、第二九九號、第三○二號判決參照）。是揆之前開見解，本件扣
      案之「凱蒂水果電玩機台」、「７７７金美滿電玩機台」、「海紳士電玩機台
      」等均為電子遊戲場業管理條例第四條第一項所稱之電子遊戲機。從而，被告
      丁○○自八十九年六月一日起，開始擺設本件所查獲之電動玩具遊戲機三台供
      不特定人把玩而經營電子遊戲場業務之行為，堪可認定；而被告丁○○復自承
      其於經營之前，雖有請營利事業登記，但並無向主管機關申請電子遊戲場業之
      營利事業登記證（見偵卷第五頁反面），足認被告丁○○已違反上開規定甚明
      ，伊上開所辯，尚非可採。
    綜上所述，被告丁○○前開辯詞，顯為事後圖卸之詞，不足採信，是本件事證明
    確，被告丁○○犯行已經證明，應依法論科。
二、本件被告丁○○未依電子遊戲場業管理條例第十五條之規定，向主管機關辦理電
    子遊戲場業之營利事業登記，即在所經營且任何不特定多數人均得進出之豪客多
    便利商店內擺設電動賭博機具三台，與不特定之人賭博財物，核被告丁○○所為
    ，係犯刑法第二百六十六條第一項前段之賭博罪及電子遊戲場業管理條例第二十
    二條之未經登記經營電子遊戲場業罪。被告丁○○與乙○○、丙○○間，具犯意
    聯絡，行為分擔，應為共同正犯。而被告丁○○未辦理營利事業登記，即自八十
    九年六月一日起至同年月七日被查獲之時止，在上址經營電子遊戲場業，因其犯
    罪，屬經營業務性質，僅成立一罪；另被告丁○○先後多次賭博犯行，時間緊接
    ，觸犯構成要件相同之罪名，顯係基於概括犯意反覆為之，為連續犯，應依刑法
    第五十六條之規定論以一罪，並加重其刑。又被告丁○○以違反電子遊戲場業管
    理條例第十五條規定之方法，用以達犯連續賭博罪之目的，其所犯電子遊戲場業
    管理條例第二十二條之罪與刑法第二百六十六條第一項前段之罪間有方法目的之
    牽連關係，為牽連犯，爰依刑法第五十五條之規定，應從一重之電子遊戲場業管
    理條例第二十二條規定處斷。爰審酌被告丁○○前無犯罪記錄，素行尚佳，擺設
    電動賭博機具助長社會賭風，惟擺設賭博性電動機具僅三台、擺設時間僅七日即
    遭查獲，犯罪情節尚非重大，及其犯罪之動機、目的、犯罪後態度等一切情狀，
    量處如主文所示之刑，並諭知易科罰金之折算標準。末查，被告丁○○行為後，
    刑法第四十一條業於九十年一月十日修正公佈施行，於同年月十二日生效，關於
    易科罰金之條件業經修正為同法條第一項「犯最重本刑為五年以下有期徒刑以下
    之刑之罪，而受六個月以下有期徒刑或拘役之宣告，因身體、教育、職業、家庭
    之關係或其他正當事由，執行顯有困難者，得以一元以上三元以下折算一日，易
    科罰金」，經比較新舊法結果，新、舊法對被告之利益均等，仍應依刑法第二條
    第一項前段適用裁判時之法律，爰依修正後刑法第四十一條第一項前段及罰金罰
    鍰提高標準條例第二條諭知易科罰金之折算標準。
四、至扣案之賭博性電動機具海紳士一台（含ＩＣ板一片）、凱蒂水果一台（含ＩＣ
    板一片）、７７７金美滿一台（含ＩＣ板一片），及電動機具內之代幣三千二百
    枚，係當場賭博之器具；扣案賭資三百元，為在兌換籌碼處之財物，不問屬於被
    告丁○○與否，均應依刑法第二百六十六條第二項之規定宣告沒收。
貳、無罪部分（被告甲○○部分）
一、公訴意旨另以：被告甲○○明知被告丁○○所開設位於桃園縣龜山鄉○○路○段
    八０七號之「豪客多便利商店」，並未依電子遊戲場業管理條例規定，辦理營利
    事業登記，竟與被告丁○○共同基於意圖營利之犯意聯絡及行為分擔，自民國八
    十九年六月一日起，在上開公眾得出入之營業場所內，擺設賭博性電動機具海紳
    士一台，供不特定顧客押注，連續與人賭博財物，因認被告甲○○涉犯有刑法第
    二百六十六條及電子遊戲場業管理條例第二十二條、第十五條之罪嫌云云。
二、按犯罪事實應依證據認定，無證據不得推定其犯罪事實；又不能證明被告犯罪者
    ，應諭知無罪之判決，刑事訴訟法第一百五十四條、第三百零一條第一項分別定
    有明文。另按事實之認定，應憑證據，如未能發現相當證據，或證據不足以證明
    ，自不能以推測或擬制之方法，為裁判基礎；且認定不利於被告之事實須依積極
    證據，苟積極證據不足為不利於被告事實之認定時，即應為有利於被告之認定，
    最高法院四十年台上字第八六號、三十年台上字第八一六號判例可資參照。
三、本件公訴人認被告甲○○涉犯前開違反電子遊戲場業管理條例及賭博之犯行，無
    非係以被告丁○○在警訊時之自白，證人孫潤琛等人之證述，及扣案之電動玩具
    及代幣等物為其論據。惟訊據被告甲○○堅決否認有何違反電子遊戲場業管理條
    例及賭博之犯行，並辯稱：查扣之電動賭博機具「海紳士」一台非其所寄放，更
    非其所有，也不認識丙○○；當天因與丁○○認識，所以才到現場了解狀況等語
    。經查，雖被告丁○○一度於警訊中供稱：上述查扣之電動機具「海紳士」一台
    是被告甲○○寄放云云，但其後於偵訊及本院調查審理時均一致稱：上述查扣之
    電動機台均係丙○○在八十九年六月一日開始寄放，並非甲○○所有，係因一時
    緊張才說是甲○○寄放等語；核與證人丙○○（另案偵查中）於偵訊時證稱：查
    扣之電動機具均係其所有，並寄放於丁○○所經營之便利商店內，其並不認識甲○○等語（見同上偵查卷第頁），及證人乙○○於本院調查時證述：上開電動機
    具均係其與丙○○接洽後擺設於店內，並不是甲○○所有等語相符。是可認被告
    丁○○在「豪客多便利商店」內所擺設之電子遊戲機台，應係丙○○所有並非被
    告甲○○所提供或寄放。另證人羅福雖於偵訊及本院調查時證稱被告丁○○及證
    人乙○○均曾告知上開機檯係甲○○所寄放等語，然其此部份所為證述，並非依
    據其所見聞得知，而係由丁○○與乙○○所告知轉述，而被告丁○○與證人乙○○於偵訊及本院調查時均到庭陳稱上開機具係被告丙○○所有，已如前述，自無
    法單憑證人羅福傳聞而來之證言，即認被告甲○○確有寄放機台之行為，是被告
    甲○○辯稱上開機檯非其所寄放等語，尚非無據，堪予採信。綜上，本件公訴人
    所指之證據，尚不足以證明被告甲○○有與被告丁○○共同涉犯賭博罪及違反電
    子遊戲場業管理條例之犯行。此外，復查無其他具體事證足資證明被告甲○○涉
    有起訴意旨所指之賭博等罪嫌，應認無法證明被告甲○○犯罪，揆諸前揭法文意
    旨，爰為無罪之諭知。
四、至移送併辦（台灣桃園地方法院檢察署八十九年度偵字第一二四四五號及九十年
    度偵字第二六二八號）略以：被告甲○○未依電子遊戲場業管理條例規定辦理營
    利事業登記，即行在桃園縣新屋鄉○○路○段四二五號「陳揚量販店」內，擺設
    電動賭博機具，經營電子遊戲場業，因認其涉犯有賭博罪嫌及違反電子遊戲場業
    管理條例罪嫌云云。惟查，本件被告甲○○所涉賭博等罪嫌既經本院認應諭知無
    罪，即與併辦部分無何裁判上一罪之關係可言，本院自無從併予審酌，應退由檢
    察官另行依法偵辦，附此敘明。
據上論斷，應依刑事訴訟法第四百五十二條、第二百九十九條第一項前段、第三百零
一條第一項，電子遊戲場業管理條例第二十二條、刑法第十一條前段、第二條第一項
前段、第二十八條、第二百六十六條第一項前段、第二項、第五十五條、第四十一條
第一項前段，罰金罰鍰提高標準條例第一條前段、第二條，判決如主文。
本案經檢察官吳廣莉到庭執行職務。
中    華      民      國      九十一        年    九    月    二十    日
                                 臺灣桃園地方法院刑事第六庭
                                    審判長法  官 周政達
                                          法  官 林曉芳
                                          法  官 何俏美
右正本證明與原本無異。
如不服本判決，應於判決送達後十日內向本院提出上訴狀( 應附繕本 )，上訴於
臺灣高等法院。
                                          書記官 王泰元
中      華      民      國      九十一        年    九    月    二十六  日
附錄：本判決論罪科刑法條全文
刑法第二百六十六條第一項前段
在公共場所或公眾得出入之場所賭博財物者，處一千元以下罰金，但以供人暫時娛樂
之物為賭博者，不在此限。
電子遊戲場業管理條例第二十二條
違反第十五條規定者，處行為人一年以下有期徒刑、拘役或科或併科新台幣五十萬元
以上二百五十萬元以下罰金。
